【裁判字號】    99,監宣,177
【裁判日期】    990721
【裁判案由】    監護宣告
【裁判全文】
臺灣板橋地方法院民事裁定            99年度監宣字第177 號
聲  請  人  丙○○
相  對  人  甲○○
利害關係人  乙○○
上列聲請人聲請監護宣告事件，本院裁定如下：
    主      文
宣告甲○○（女，民國○○年○月○○日生，身分證統一編號：
Ｚ000000000號）為受輔助宣告之人。。
選定丙○○（女，民國○○○年○○月○日生、身分證統一編號
：Ｚ000000000號）為受輔助宣告之人之輔助人。
聲請費用新臺幣壹仟元由受輔助宣告之人甲○○負擔。
    理      由
一、本件聲請意旨略以：聲請人丙○○之姐即相對人甲○○因患
    有中度智障，至今毫無起色，目前於家中（地址：台北縣三
    重市○○街111 巷26號2 樓）休養，現況不能為（受）意思
    表示或辨識其效果，為此依民事訴訟法第597 條之規定，檢
    附戶籍謄本4 件、中華民國殘障手冊影本、身分證影本、親
    屬系統表、同意書、甲○○之全國財產稅總歸戶財產查詢清
    單、財政部台灣省北區國稅局98年度綜合所得稅各類所得資
    料清單各1 件為證，聲請宣告相對人甲○○為受監護宣告之
    人，併選定聲請人丙○○為受監護宣告之人甲○○之監護人
    、指定利害關係人乙○○為會同開具財產清冊之人等語。
二、按民法第15條之1 第1 項、第3 項規定：「對於因精神障礙
    或其他心智缺陷，致其為意思表示或受意思表示，或辨識其
    意思表示效果之能力，顯有不足者，法院得因本人、配偶、
    四親等內之親屬、最近一年有同居事實之其他親屬、檢察官
    、主管機關或社會福利機構之聲請，為輔助之宣告」。再按
    「法院對監護之聲請，認為未達民法第14條第1 項之程度而
    有輔助宣告之原因者，得依聲請或依職權以裁定為輔助宣告
    」，民事訴訟法第624 條之3 定有明文。
三、經查：本件聲請人於提出聲請狀時雖係表明聲請對相對人為
    監護宣告，惟本院審驗相對人甲○○之心神狀況，並依板橋
    中興醫院馮德誠醫師鑑定結果，認為「一、精神障礙或其他
    心智缺陷之有無、內容及障礙程度：有精神障礙或其他心智
    缺點；二、障礙程度—精神障礙：意思表示或辨識意思表示
    效果之程度：顯有不足；三、預後及回復之可能性：無恢復
    可能性；四、建議為輔助之宣告」等語，有該醫院99年6 月
    29日之精神鑑定報告書1 份附卷可稽。且查本院於99年6 月
    21日在鑑定人即馮德誠醫師前就「你叫什麼名字？」、「這
    是哪裡？」「今天是民國年、月、日、星期幾？」、「你拿
    100 元去商店買31元東西，要找多少？」、「月亮、太陽何
    者離地球較近？」等問題訊問相對人，相對人分別答稱：「
    甲○○。」、「醫院。」、「99年6 月21日星期一。」、「
    不知道。」、「不知道。」本院復就相對人心神狀況訊問鑑
    定人馮德誠醫師，據其陳稱：「相對人自小智能障礙，領有
    中度智障手冊，日常生活起居尚可自理，對外界言語詢問，
    計算不會，詳見鑑定報告。」等語。綜上各節以觀，本院認
    為相對人甲○○之意思表示或受意思表示，或辨識其意思表
    示效果之能力，顯有不足，準此，相對人之精神或心智狀況
    ，雖未達監護宣告之程度，本院仍得依民法第14條第3 項、
    民事訴訟法第624 條之3 第1 項規定，對相對人為輔助之宣
    告。
四、次按受輔助宣告之人應置輔助人，並準用民法第1111條至第
    1111之2 規定，此觀民法第1113條之1 自明。亦即法院為輔
    護之宣告時，應依職權就配偶、四親等內之親屬、最近1 年
    有同居事實之其他親屬、主管機關、社會福利機構或其他適
    當之人選定1 人或數人為輔助人。法院為前項選定及指定前
    ，得命主管機關或社會福利機構進行訪視，提出調查報告及
    建議。輔助之聲請人或利害關係人亦得提出相關資料或證據
    ，供法院斟酌。法院選定輔助人時，應依受輔助宣告之人之
    最佳利益，優先考量受輔助宣告之人之意見，審酌一切情狀
    ，並注意下列事項：(一)受輔助宣告之人之身心狀態與生活
    及財產狀況。(二)受輔助宣告之人與其配偶、子女或其他共
    同生活之人間之情感狀況。(三)輔助人之職業、經歷、意見
    及其與受監護宣告之人之利害關係。(四)法人為輔助人時，
    其事業之種類與內容，法人及其代表人與受輔助宣告之人之
    利害關係。又民事訴訟法第624 條之1 第3 項規定，將輔助
    宣告聲請事件準用同法第604 條第1 項規定，亦即輔助宣告
    之裁定，應同時選定輔助人，並附理由。經查：聲請人丙○
    ○有意願擔任受輔助宣告人之輔助人，並經其家屬一致同意
    ，此有上開戶籍謄本、同意書及親屬系統表各1 件為證，復
    經本院依職權調閱受輔助宣告之人甲○○之稅務電子閘門財
    產所得調件明細表查明無訛，有稅務電子閘門財產所得調件
    明細表1 件在卷可稽。本院審酌聲請人丙○○為相對人即受
    輔助宣告人之妹，如選定聲請人丙○○為輔助人，應符合受
    輔助宣告人之最佳利益。準此，爰依上開規定，選定聲請人
    丙○○為受輔助宣告人之輔助人。
五、末者，由民法第15條之2 規定可知，受輔助宣告之人並未喪
    失行為能力，且依法並未完全剝奪其財產處分權。再參酌同
    法第1113條之1 規定，並無準用同法第1094條、第1099條及
    第1099條之1 、第1103條第1 項規定，亦即受輔助宣告人之
    財產，不由輔助人管理，輔助人對於受輔助宣告人之財產，
    並無依規定與經法院或主管機關所指定之人會同開具財產清
    冊。本件相對人之精神或心智狀況未達監護宣告之程度，而
    經本院依民法第14條第3 項、民事訴訟法第624 條之3 第1
    項規定，對相對人為輔助之宣告已如前所述，再依上說明，
    本件毋庸指定會同開具財產清冊之人，附此敘明。
六、依民事訴訟法第624 條之1 、第608 條第1 項，裁定如主文
    。
中    華    民    國    99    年    7     月    21    日
                  家事法庭  法  官  郭光興
以上正本係照原本作成。
如不服本裁定關於選定輔助人部分，應於送達後10日內向本院提
出抗告狀，並繳納抗告費新臺幣1,000 元；其餘關於輔助宣告之
部分，不得抗告。
中    華    民    國    99    年    7     月    21    日
                            書記官  簡維萍

司法院資訊處製作；財團法人民間司法改革基金會備份。
